臺灣板橋地方法院交通事件裁定       100年度交聲字第4031號
原處分機關  交通部公路總局臺北區監理所
異  議  人
即受處分人  盧初雄
上列異議人即受處分人因違反道路交通管理處罰條例事件，對於
交通部公路總局臺北區監理所民國100年7月18日所為之北監營裁
字第裁40-C00000000號處分，聲明異議，本院裁定如下：
    主  文
異議駁回。
    理  由
一、原處分意旨略以：異議人即受處分人盧初雄於民國100年7月
    3日20時20分許，騎乘車號AT5-593號重型機車，行經新北市
    鶯歌區鳳鳴公園前 (裁決書誤載為鳳鳴公園路)，因有「汽
    車駕駛人酒精濃度超過規定標準 (0.44mg/l)」、「駕駛非
    其駕駛執照種類之車輛，違規應受吊扣駕駛執照處分」之違
    規行為，經新北市政府警察局三峽分局鳳鳴派出所員警當場
    填製新北市政府警察局新北市警交大字第C00000000號舉發
    違反道路交通管理事件通知單舉發後，原處分機關於100年7
    月18日以北監營裁字第裁40-C00000000號裁決書，依道路交
    通管理處罰條例第35條第1項第1款、第68條第2項、第24條
    第1項第2款（裁決書漏載第1項第2款）規定，裁處罰鍰新臺
    幣 (下同)30,000 元，記違規點數5點，並施以道路交通安
    全講習等語。
二、異議意旨略以：伊承認當時酒精濃度超過規定，但該行為應
    屬違反道路交通管理處罰條例第35條第1項第1款及第21條第
    1項第1款，惟裁決書卻依該條例第68條第2項規定記違規點
    數5點，與事實不符，為此聲明異議，請求撤銷原處分云云
    。
三、按汽車駕駛人飲用酒類或其他類似物後，其吐氣所含酒精濃
    度超過每公升0.25毫克以上者，不得駕車；汽車駕駛人，駕
    駛汽車經測試檢定酒精濃度超過規定標準者，處15,000元以
    上60,000元以下罰鍰，並當場移置保管該汽車及吊扣其駕駛
    執照1年，道路交通安全規則第114條第2款、道路交通管理
    處罰條例第35條第1項第1款分別定有明文。又汽車駕駛人，
    有道路交通管理處罰條例第35條第1項規定之情形者，應接
    受道路交通安全講習，同條例第24條第1項第2款亦有明文。
四、次按94年12月14日修正公布道路交通管理處罰條例第68條（
    95年3 月1 日施行）第68條規定：「汽車駕駛人，因違反本
    條例及道路交通安全規則之規定，受吊銷駕駛執照處分時，
    吊銷其持有各級車類之駕駛執照」。即將原條文中「吊扣」
    刪除，修正後第68條規定，限縮僅「吊銷」處分始得「吊銷
    」其持有各級車類之駕駛執照，至「吊扣」處分則僅能吊扣
    違規當時所駕駛車類之駕駛執照。嗣立法院再於99年5 月5
    日修正本條例第68條（99年9 月1 日施行）：「汽車駕駛人
    ，因違反本條例及道路交通安全規則之規定，受吊銷駕駛執
    照處分時，吊銷其執有各級車類之駕駛執照（第1 項）。領
    有汽車駕駛執照之汽車駕駛人，除駕駛聯結車、大客車、大
    貨車外之非其駕駛執照種類之車輛，違反本條例及道路交通
    安全規則之規定，應受吊扣駕駛執照情形時，無因而肇事致
    人受傷或重傷者，記違規點數5 點。但一年內違規點數共達
    6 點以上或再次應受吊扣駕駛執照情形者，併依原違反本條
    例應受吊扣駕駛執照處分規定，吊扣其駕駛執照。」（第2
    項）。是依修正後第68條第2 項規定，持有高一級駕駛資格
    之駕駛人，駕駛非其駕駛執照種類之車輛，因違反本條例及
    道路交通安全規則之規定，應受吊扣駕駛執照處分時，記違
    規點數5 點，而緩予吊扣駕駛執照。但一年內違規點數共達
    6 點以上，或再次應受吊扣駕駛執照處分時，則併依原違反
    本條例應受吊扣駕駛執照處分規定，吊扣其駕駛執照。正條
    文所指「吊扣其駕駛執照」之「駕駛執照」究何所指？係違
    規行為時所駕駛車類之駕駛執照？抑或其持有之各級車類駕
    駛執照？法文規定並不明確。參諸該條文之此次修正過程，
    關於立法委員提案之修正條文即有數種版本，有於該條後段
    增加「受吊扣駕駛執照之處分時，吊扣其違規駕駛時所駕駛
    之汽車駕駛執照」（即陳根德委員等25人提案修正條文），
    或有增列該條第2 項「持有高一級車類駕駛執照之駕駛人，
    依第一項規定受吊銷該級車類之駕駛執照處分者，得免受吊
    扣其高一級駕駛執照之行為，改以駕照背面之加註條件欄註
    明吊銷事實取代之」，增列第3 項「第二項所定有關辦法，
    由交通部會商內政部及有關機關定之」（即楊麗環委員等29
    人提案修正條文），經立法院交通委員會審查，審查會修正
    通過條文說明並載：「一、以委員修正條文將產生如駕駛人
    以其領有之聯結車、大客車或大貨車駕駛執照駕駛小型車，
    違規酒後駕車、肇事逃逸時，卻無法吊扣其所領有之駕駛執
    照，以限制其繼續駕車行駛道路之情形，無法達到有效處罰
    及維護道路交通安全之立法目的。二、鑑於本條例前已修正
    刪除受吊扣駕駛執照處分，吊扣各級駕駛執照之規定，為利
    用明確汽車駕駛人駕駛非其駕駛執照種類之車輛，違反應受
    吊扣駕駛執照之處分處理，並兼顧本條例立法意旨下，增訂
    第二項得緩予吊扣而採記違規點數及駕駛人仍無改正仍再犯
    違規之應併原吊扣處罰之規定」等語（立法院公報第99卷第
    26 期 第383 頁至390 頁），則觀諸此次增訂本條例第68條
    第2 項規定之文義，該項規定適用範圍，並未明文排除領有
    聯結車、大客車或大貨車駕駛執照者，駕駛重型機器腳踏車
    違規酒後駕車、肇事逃逸之情形，且於論理解釋上，領有聯
    結車、大客車或大貨車駕駛執照者，駕駛輕型機器腳踏車違
    規酒後駕車、肇事逃逸時，有該項吊扣駕駛執照規定之適用
    。但若駕駛重型機器腳踏車，卻無該項吊扣駕駛執照規定之
    適用，而僅適用該條例第67條第6 項不得考領重型機車駕駛
    執照之規定，不免輕重失衡。參諸條例第68條第2 項增訂立
    法理由，且以立法者未採修正提案「受吊扣駕駛執照之處分
    時，吊扣其違規駕駛時所駕駛之汽車駕駛執照」，並為避免
    未能吊扣違規者所領有之駕駛執照，以限制其繼續駕車行駛
    道路之情形，達到有效處罰及維護道路交通安全之立法目的
    ，領有聯結車、大客車或大貨車駕駛執照者，駕駛重型機器
    腳踏車違規酒後駕車、肇事逃逸情形，應有道路交通管理處
    罰條例第68條第2 項規定適用，方符該條項增訂立法意旨（
    （臺灣高等法院100 年度交抗字第1462號裁定可資參照）。
五、經查：異議人於前揭時、地，酒後違規駕車，經警攔停盤檢
    ，並對其進行呼氣酒精濃度測試，當場測得其呼氣酒精濃度
    達每公升0.44毫克等情，業經異議人坦承不諱，並有上開舉
    發違反道路交通管理事件通知單、違反道路交通管理事件裁
    決書各1紙附卷可稽，是異議人確有前揭酒後駕車之違規事
    實堪以認定。另異議人之重型機車駕駛執照於84年7月21日
    業經註銷，惟異議人現仍領有職業聯結車駕駛執照，有異議
    人之機車、汽車駕駛人螢幕列印資料各1份在卷可參，故異
    議人既在上述道路交通管理處罰條例第68條第2 項之規定修
    正施行後，領有職業聯結車駕駛執照，而駕駛上揭重型機車
    違規酒後駕車，依上開說明，自有道路交通管理處罰條例第
    68 條 第2 項規定之適用，異議人認該行為應屬同條例第21
    條第1 項第1 款之無照駕駛，應屬誤會。
五、綜上所述，異議人即受處分人於前述時、地確有駕駛非其駕
    駛執照種類之車輛，且酒精濃度超過規定標準之違規行為，
    故原處分機關援引道路交通管理處罰條例第35條第1 項第1
    款、第68條第2 項、第24條第1 項第2 款（裁決書漏載第1
    項第2 款）之規定，裁處罰鍰新臺幣30 ,000 元，記違規點
    數5 點，並施以道路交通安全講習，核無違誤，本件異議人
    之異議為無理由，應予駁回。
據上論斷，應依道路交通事件處理辦法第18條，裁定如主文。
中    華    民    國   100    年    11    月    30    日
                  交通法庭    法  官    陳昭筠
以上正本證明與原本無異。
如不服本裁定應於送達後5日內向本院提出抗告狀。
                              書記官    黃文儀
中    華    民    國   100    年    12    月    2     日